最高法院刑事判決　　　　　　九十四年度台上字第五一０六號
　　上　訴　人　甲○○
　　　　　　　　　　　　號
　　選任辯護人　陳煥生律師
上列上訴人因槍砲彈藥刀械管制條例案件，不服台灣高等法院中
華民國九十四年六月二十四日第二審更審判決（九十三年度上更
(一)字第三三二號，起訴案號：台灣桃園地方法院檢察署八十八年
度偵字第二二七、一五一七號），提起上訴，本院判決如下：
    主  文
原判決撤銷，發回台灣高等法院。
    理  由
本件原判決撤銷第一審之科刑判決，仍依想像競合犯從一重改判
論處上訴人甲○○以共同未經許可，運輸手槍罪刑，固非無見。
惟查：（一）按以自己犯罪之意思，事先同謀，而由其中一部分
人實施犯罪之行為者，均為共同正犯。共同正犯中之同謀犯，因
其並未參與犯罪構成要件之行為，僅係以參與犯罪之謀議為其成
立犯罪之要件，故就其參與謀議之事實，自須以積極證據加以嚴
格之證明，始足以就共謀共同正犯據為斷罪之基礎。本件原判決
認定上訴人係中華民國人，於取得美國護照後，在多年前長期居
留於美國加州洛杉磯，因而結識旅居該處之華人楊惠舟（通緝中
），其二人均明知手槍及子彈係管制進出口物品，基於共同運輸
及私運管制進口物品之手槍及子彈來台之犯意，由上訴人於民國
八十七年十二月十五日先行回國等候接應，並託不知情之陳信宏
於同年月十六日以林倩椿之名義，向台南市「九九通訊有限公司
」購買NOKIA 廠牌5130型搭配IF卡門號0000000000號
行動電話一支，以供聯絡之用。楊惠舟則另覓得新加坡人鄒中逸
（通緝中），著由亦有犯意聯絡之鄒中逸於八十七年十二月二十
八日將如原判決事實欄載稱之手槍三支、制式子彈一顆等物自美
搭機夾帶運輸回台轉交給上訴人，因該件行李於入境通關時經海
關安檢有疑予以掛牌監控，鄒中逸因恐犯行敗露而未提領，並於
翌（二十九）日下午五時許主動向警投案說明。再於同日晚上十
時左右，在警方授意下撥打上訴人使用之上開行動電話，誘出上
訴人並約定於隔（三十）日凌晨三時三十分許，在統聯客運股份
有限公司台南總站見面，由鄒中逸將裝有上開槍彈之黑色背包一
只交與上訴人，經警當場查獲等情。則上訴人所參與者似僅係出
面託不知情之陳信宏以林倩椿之名義，申購以供聯絡用之000
0000000號行動電話一支等非屬於運輸手槍罪之構成要件
之行為；即原判決理由欄內，亦說明：「至於鄒中逸投案後，在
警方授意下，撥打被告使用之行動電話佯裝交貨，計誘查獲被告
，惟此時間係在鄒中逸受楊惠舟之託攜帶扣案槍彈運輸入境之後
，僅屬檢警人員偵辦案件之蒐證方法，對已成立之運輸槍彈刑責
，不生任何影響。」等旨（見原判決第二一頁第三行至第六行）
。倘原判決上開認定及論述無訛，則因上訴人對於運輸手槍罪構
成要件之具體行為，並未參與實施，欲論為共同正犯，應以其參
與謀議，而與楊惠舟有共同運輸手槍之犯意聯絡為其成立之要件
。而依原判決理由說明，就上訴人與楊惠舟事前共謀，有犯意聯
絡一節，則係以上訴人於八十七年十二月三日出境到美國，同年
月十五日回國，上訴人返台後，即另行託人以不認識之林倩椿之
名義購買0000000000號手機，又使用打完即可丟棄之
儲值易付卡；上訴人早先於同年月二十九日下午二時三十分許經
由楊惠舟自美國越洋電話得知鄒中逸已入境台灣，楊惠舟並告知
鄒中逸之聯絡電話為0000000000號，嗣於當晚八時許
，上訴人以0000000000號手機撥打00000000
00號行動電話與鄒中逸聯繫等由，為其論據。惟上訴人否認有
與楊惠舟同謀運輸手槍來台之犯行，辯稱：伊早年從事藥商，係
委請楊惠舟在美國購買威而鋼口香糖以便在台販售等語；卷查楊
惠舟始終不曾到庭應訊，就共同被告鄒中逸所供其被查獲之手槍
等物係由楊惠舟在美交付一情，除據該共同被告鄒中逸之供述外
，有無其他補強證據足資擔保其供述為真正，原判決亦未究明，
則單憑上訴人以他人名義申請行動電話使用，並與楊惠舟、鄒中
逸互有通聯之情形，能否足供嚴格證明鄒中逸於運輸手槍之前，
上訴人已與楊惠舟同謀運輸手槍入境？以及如何謀議？仍待研求
。上訴人於原審即聲請囑託我國駐美代表處訪詢在美國之楊惠舟
，原審亦認為有調查之必要，乃發文函請外交部囑託駐美代表處
訪詢，經外交部於九十三年八月二十七日以外北美四字第○九三
○一一五八○七○號函復原審稱：「鑒於我駐美代表處人員並非
司法警察且在當地不具司法調查權，故不宜接受貴院囑託訪詢楊
惠舟君。惟貴院如欲傳訊楊君，可簽發傳票，由本部轉駐外單位
送達，通知渠返國說明；抑或依據台美刑事司法互助協定之規定
，逕函請法務部聯繫美國司法部提供該協定第二條所規定之調查
、追訴、犯罪防制及相關刑事司法程序中之協助。」等語（見原
審卷第三○、三八、四十頁），已指明其調查之方式。案關重典
，自應翔實調查釐清，乃原審就上訴人參與本件運輸手槍犯罪參
與謀議之行為，未深入調查有無積極證據足供嚴格證明，自有應
予審判期日調查之證據而未予調查之違法。（二）又被告以外之
人於審判外之言詞或書面陳述，除法律有規定者外，不得作為證
據，刑事訴訟法第一百五十九條第一項定有明文。而所謂法律有
規定者，即包括同法第一百五十九條之一至之五所規定傳聞證據
具有證據能力之例外情形。故如欲採被告以外之人於審判外之言
詞，即如警詢或檢察官偵查中之言詞為證據時，必須符合法律所
規定之例外情形，方得認其審判外之陳述有證據能力，並須於判
決中具體說明其符合傳聞證據例外可信之情況及心證理由，否則
即有違證據法則及判決不備理由之違誤。原判決認定上訴人有如
其事實欄所示之共同運輸手槍犯行，係依憑共同被告（共犯）鄒
中逸於警詢及檢察官偵查中之供述為證據，惟依卷證所示，鄒中
逸並未依人證之調查程序命其立於證人之地位而為陳述，原審既
採共犯鄒中逸於警詢、檢察官偵查中之供述為證據，則該等審判
外之言詞何以具有證據能力？自應於判決理由中敘明，原判決並
未敘明其屬於刑事訴訟法明定之何種傳聞證據例外，而得以採為
證據之理由，遽採之為不利於上訴人之證據，即難謂與證據法則
相合，且有理由不備之違誤。以上或為上訴意旨所指摘，或為本
院得依職權調查之事項，應認仍有發回更審之原因。
據上論結，應依刑事訴訟法第三百九十七條、第四百零一條，判
決如主文。
中　　華　　民　　國　九十四　年　　九　　月　 十五　 日
                      最高法院刑事第八庭
                          審判長法官  呂　潮　澤
                                法官  吳　昆　仁
                                法官  孫　增　同
                                法官  趙　文　淵
                                法官  吳　　　燦
      本件正本證明與原本無異
                                      書  記  官
中　　華　　民　　國　九十四　年　　九　　月　 二十　 日
                                                      Ｌ
